【裁判字號】    91,易,880
【裁判日期】    920822
【裁判案由】    詐欺
【裁判全文】
臺灣高雄地方法院刑事判決                          九十一年度易字第八八號
    公  訴  人  臺灣高雄地方法院檢察署檢察官
    被      告  乙○○
    被      告  甲○○○
    右二人共同  李明益律師
    選任辯護人  啟夫律師
右列被告因詐欺等案件，經檢察官提起公訴（九十年度偵緝字第三六二號、第三七○
號、九十一年度偵字第二五三號），並請求併案審理（九十一年度偵字第四二七三號
），本院判決如左：
    主  文
乙○○共同連續意圖為自己不法之所有，以詐術使人將本人之物交付，處有期徒刑壹
年貳月。又連續以詐術得財產上不法之利益，處有期徒刑肆月。應執行有期徒刑壹年
伍月。
甲○○○共同連續意圖為自己不法之所有，以詐術使人將本人之物交付，處有期徒刑
拾月。
    事  實
一、甲○○○與乙○○為母子關係，乙○○原開設盛芳珠寶黃金有限公司（統一編號
    為00000000號，於民國八十五年九月二十四日設立），嗣該公司變更登
    記為那裘爾商社有限公司（統一編號仍為00000000號），負責人仍為乙○○，甲○○○則任為董事，惟二人均為實際負責人以經營珠寶銷售為業，其等
    均明知乙○○本身債信不佳，而甲○○○則係自八十九年一月四日起即曾有退票
    之紀錄，嗣後雖因於期限內補足票款，而經註銷退票紀錄，然其經濟能力已出現
    問題，且有龐大之貨款待其等給付，兩人已無再支付其他貨款之能力，竟仍共同
    基於意圖為自己不法所有之概括犯意：
  先由乙○○於八十九年七月二十四日至庚○○所經營之輝鴻寶石工廠參觀，佯稱
    其欲訂購珠寶，然因其前與庚○○間之珠寶買賣，尚有貨款新台幣（下同）十五
    萬元未為清償，為取信於庚○○，其竟訛稱其母甲○○○票據信用良好，有支付
    貨款之能力，且將由甲○○○簽發支票以支付貨款，故請庚○○將其所訂購之珠
    寶攜至高雄市○○路二十三號甲○○○住處，並由甲○○○開立如附表一編號一
    至五、票面金額共一百八十六萬八千元之支票五紙予庚○○，致庚○○誤信參與
    該次珠寶買賣之甲○○○確有支付貨款之能力，而陷於錯誤，如數交付如附表二
    編號一所示總價共計一百六十一萬七千二百元之珠寶。
  嗣因甲○○○所交付之上開票據金額總額超過乙○○所購珠寶之買賣價金二十五
    萬零八百元，扣除乙○○前所積欠之十五萬元，仍餘十萬零八百元，乙○○即於
    同月二十七日再佯稱欲加購如附表二編號二所示，總值七十萬七千四百六十元之
    珠寶，並同時以上述手法再交付發票人為甲○○○，如附表一編號六所示之支票
    乙紙作為買賣價金之給付，惟當日結算後，該支票票面金額仍有餘額四萬三千三
    百四十元可用，乙○○隨即再以欲「訂購黃晶觀音二尊共十六萬元，扣除後所積
    欠貨款十二萬四千六百六十元，將待其收受客戶款後再行給付給庚○○」等語，
    致使庚○○再次陷於錯誤，如數交付如附表二編號二、三所示之珠寶與黃晶觀音
    二尊予乙○○。
  嗣甲○○○、乙○○二人自八十九年七月二十五日起至二十七日止之三日內詐得
    總值如附表二所示高達二百四十八萬餘元之貨物後，再隔四日，甲○○○所交付
    如附表一編號一所示之支票屆期提示，竟遭以存款不足退票，經與甲○○○聯絡
    ，甲○○○佯稱要求庚○○將前開支票寄回換票，藉以延遲庚○○催討貨款之時
    間，庚○○即於八十九年八月七日將該紙票據寄回，惟甲○○○卻遲不簽發新票
    據寄回。而如附表一編號二至六之支票亦陸續因存款不足而遭退票，庚○○則因
    與乙○○、甲○○○聯絡無著，而其等原設於高雄市○○路二三號之營業處所，
    亦已大門深鎖，無法聯絡，庚○○始知受騙。
二、又乙○○明知其並無支付能力，且已積欠上述高額貨款無力清償，竟再基於意圖
    得財產上不法利益之概括犯意，於九十年五月十八日先至高雄市苓雅區○○○路
    七九巷二號東大小客車租賃有限公司（下稱東大公司），向該公司負責人丙○○
    之妻詐稱要承租車輛，租期一日，租金每日二千元，並簽發票據號碼為一○九一
    八八號，金額五十萬元之本票乙張作為擔保，致使東大公司之代表人丙○○之妻
    陷於錯誤，因而交付車號為ＸＸ－三三七六號之自用小客車予乙○○。乙○○於
    取得該車後，屆期卻未還車，更未續繳租金，經丙○○之妻數度催繳，乙○○方
    於同月二十五日匯款五千元藉以拖延，且在同年六月十九日利用晚間將車輛棄置
    於東大公司對面，東大公司代表人丙○○於翌日發現該車後始知受騙，乙○○則
    因此受有免費使用該車、相當於租金六萬一千元（2000×33-5000=61000元 ）之
    財產上不法利益。
三、乙○○又承前詐欺得利之犯意，於九十年六月十九日十五時十分許，至高雄市○○區○○路八巷八號捷安小客車租賃有限公司（下稱捷安公司），詐稱要承租車
    輛，租期為三天，租金每日一千六百元，當日並繳納現金四千八百元予捷安公司
    ，致使捷安公司之代表人辛○○陷於錯誤，因而交付牌照號碼為ＥＣ－三九九七
    之自用小客車予乙○○。乙○○於取得該車後，屆期卻未還車，且未續繳租金，
    嗣於同年七月二十七日九時十分許，將車輛棄置於捷安公司門口，捷安公司催討
    無門，始知受騙，乙○○則因此受有免費使用該車之不正利益共達五萬七千六百
    元（1600×39－4800=57600元，起訴書誤載為五萬二千八百元）。
四、乙○○繼之又基於前開詐欺得利之犯意，於九十年八月十日，前往台南市○○路
    四十九號丁○○所經營之「金吉律小客車租賃有限公司」，向丁○○佯稱要承租
    車輛，租期三天，並先繳現金七千元，使丁○○陷於錯誤，誤信乙○○僅欲租車
    三天，而交付車號二Ｓ－六一○七號之自用小客車乙部（形式上登記為蔡玉山所
    有）。乙○○於取得該車後，屆期卻未還車，亦未續繳租金，迭經丁○○催討，
    均置之不理，乙○○並於九十年九月十一日下午某時許酒後駕駛該車，於行經高
    雄市○○區○○街十七巷巷口時，不慎撞擊蘇朝星所有並停放於路旁牌照號碼為
    ＹＩ－三三○五號之自小客車，系爭租用之車輛即因此經拖吊至拖吊場，嗣經拖
    吊場之人員通知丁○○，丁○○使知受騙，乙○○則因此受有免費使用該車三十
    日共計七萬元之不正利益。（三日之租金為七千元，自九十年八月十二日至九月
    十一日，共計三十日，故租金為7000×30/3=70000）
五、案經庚○○、東大公司（代表人為丙○○）、丁○○訴請臺灣高雄地方法院檢察
    署檢察官提起公訴。
    理  由
一、訊據被告乙○○對於其曾積欠庚○○十五萬元之貨款，其並自八十九年七月二十
    四日至二十七日陸續向告訴人庚○○訂購如附表二編號一至三所示之珠寶，且交
    付發票人名義為其母親甲○○○、如附表一編號一至六所示之支票六張，以代貨
    款之交付，嗣該票據屆期未能兌現，及確有向東大公司、捷安公司及吳森耀於上
    開時地，租用汽車，屆期未為歸還、積欠租金等事實，供認屬實，然否認有何詐
    欺取財、詐欺得利之犯行，並辯稱自其父古盛鉉中風以來，其即接手原有之珠寶
    事業，並援用同一本支票，並因景氣不好，改做水晶生意，其母甲○○○對此並
    不熟悉，故無出面交涉之可能，更無出面向告訴人保證願意支付貨款之理，且甲○○○亦無親簽支票交付告訴人，再其係因曾遭案外人張水源倒帳二百多萬元，
    嗣再遭劉原利、吳建德及日本植田商社倒帳，一時週轉不靈才發生退票之情形；
    至於租車部分，係其租用車輛供其與他人所投資之公司員工使用，而租車後未續
    繳租金，且將車棄置於車行附近等情，其係於事後接獲通知始知其事，且已馬上
    處理，並無詐騙之行為；被告甲○○○則否認其有參與被告乙○○所經營之珠寶
    事業，亦未向庚○○為任何保證及簽發系爭票據云云。惟查：
  (一)被告乙○○曾於八十六年間與案外人張水源，為珠寶買賣交易，張水源並因此積
    欠貨款二百五十三萬八千七百八十七元，被告乙○○遂因此向臺灣板橋地方法院
    三重簡易庭，提起給付貨款之民事訴訟，該法院即於八十八年十一月十一日以八
    十八年度重簡字第四九四號民事判決張水源應如數給付原告，嗣經張水源對於該
    第一審簡易判決提起上訴，並於九十年四月十八日經臺灣板橋地方法院第二審合
    議庭以八十九年度簡上字第二十九號民事判決駁回上訴，而確定在案等情，業經
    本院依職權調閱該民事案卷審認無誤，並有該民事判決書各一份在卷可稽（參九
    十年度偵緝字第八十四號案卷第八十四頁至九十一頁），且為被告乙○○所不否
    認，堪信為真實。是足見被告乙○○在與告訴人庚○○為系爭如附表一、二所示
    之珠寶交易往來前至九十年四月十八日止，其已遭案外人張水源積欠二百五十三
    萬八千七百八十七元未為償還，此筆未清償債款，諒必對被告乙○○嗣後之買賣
    價金之給付能力造成影響，先予敘明。
  (二)被告乙○○在與告訴人庚○○為系爭珠寶交易前，亦有其他之珠寶交易，被告乙○○雖辯稱其於該次交易部分，曾匯款三十萬元至庚○○之帳戶內，並有該匯款
    單在卷可查（參九十年度偵緝字第三六二號案卷第二十三頁），是可證其與庚○○前次之交易並無任何遲付貨款之情形云云。然查，告訴人庚○○就此已於偵訊
    中陳述綦詳：「被告提出八十八年十一月二十四日匯三十萬的證明，問怎麼一回
    事？）八十八年底他有跟我進了約一百萬的貨，結果他只給了我三十萬元，我把
    剩下的貨收回去抵帳，結果那次他還是欠我十五萬」、「（問交易往來多久？）
    八十八年底欠我十五萬那次，是第一次交易往來。那一次他一開始就說五天內會
    付款，結果都沒有，我拿了一些貨回來，他才匯三十萬，還欠十五萬」等語（參
    九十年度偵緝字第三六二號案卷第二十五頁至二十七頁），而被告乙○○對於其
    於為該次交易前確仍積欠告訴人庚○○十五萬元未為清償一節並不否認，是堪認
    告訴人庚○○上開所述為真實，即被告乙○○與庚○○為第一次交易時（約於八
    十八年間），被告乙○○即發生無法如期給付貨款之情形，是乙○○之週轉及償
    債能力，確已發生困難；至該三十萬元之匯款單亦僅能證明被告乙○○於八十八
    年十一月二十四日有因庚○○之催討而給付三十萬元，卻無法以此推論乙○○既
    曾以現金給付，則其自無於之後二人間交易上詐騙告訴人庚○○之可能，從而，
    乙○○以此為辯，顯不足採。
  (三)又查，證人己○○亦到庭證述其與被告乙○○亦自八十八年間即有珠寶交易之往
    來，被告乙○○當時並提出以林炎焜、鄭工贊、鄭安程名義所開立之三紙客票以
    代貨款之給付，然該三張票竟屆期未獲清償（票據號碼分別為0000000號
    、0000000號、0000000號；票面金額分別為二十三萬元、九萬五
    千元、二十四萬元，總額為五十六萬五千元，退票日分別為八十九年一月十日、
    八十八年十二月四日、八十九年四月七日），此亦為被告乙○○所不否認，並有
    該三紙票據及退票理由單在卷可參（參本院卷第一七三頁至一七五頁），是可知
    被告乙○○在與告訴人庚○○於八十九年七月間開始為系爭交易前，其即已積欠
    證人己○○珠寶貨款未能給付，而其所交付之票據亦係無法兌現之支票。
  (四)再查，被告二人雖矢口否認被告甲○○○有參與系爭珠寶買賣交易事宜，然告訴
    人庚○○業已到庭指述被告甲○○○確有於其交付珠寶時在場，並當場開立系爭
    如附表一所示之支票以代給付等語綦詳，而自證人張水德所證述：「一開始是由
    乙○○先買，他是用個人名義跟我買。乙○○買的時候，他拿客票給我，後來這
    些客票全部跳票，後後來我不賣他貨，就由他母親出面，我才又賣給他，後來連
    他母親開的票也跳票」、「（被告乙○○母親出面，是否有看到被告甲○○○本
    人？）有，我都送貨到他家親自會晤他母親本人。被告甲○○○開的票，也由乙○○背書。我之前先和乙○○往來，後來才由他母親出面處理，並且由他母親繼
    續向我購買，他們都是向我買水晶」、「（乙○○的母親出面是談何事？）我當
    時決定不賣給他們，乙○○說要請他母親出面，我就要求乙○○要馬上開票給我
    。這些貨都是經過被告甲○○○清點，點完貨後被告甲○○○就馬上開票；我有
    幾次當場看到她開票，其餘都是在她點完貨後，到樓上開支票」、「（你確定被
    告甲○○○有親自跟你點貨？）確定」、「（你幾次看到被告甲○○○跟你點貨
    ？）幾次我沒有辦法確定，但我確定被告甲○○○有跟我點貨」、（你們以前是
    否有「交易買賣過？）之前有小金額交易，但是我自始至終都沒有領到被告給付
    的買賣款。（為何還願意與被告他們交易？）因為跳票後，被告乙○○請他母親
    出面跟我處理，我才願意與他交易」、「（之前是誰下單的？）乙○○，但我不
    相信，所以我跟他說我要親自與他母親見面，所以我才將貨送到他家」（參本院
    卷第一六○頁、第一六一頁）及證人戊○○所證述：「（與被告二人有何生意往
    來？）以前乙○○跟我批水晶的貨，他開給我的票是客票，後來跳票，他又開他
    母親的票，也跳票」、「（乙○○的母親是否有參與交易？）有，她還在車上親
    自開票給我，請我賣便宜一點」、「（被告甲○○○是否確實有開票給你？）有
    ，她開給我的票沒有兌現」、「（你的貨是否有給被告甲○○○？）有。（被告
    甲○○○是否有親自向你訂貨？）沒有，都是她兒子訂貨的，後來由被告甲○○○開票給我，她有開二張票給我，她是親自開票給我，我有看到，是在她的車上
    開的」（參本院卷第一百六十二頁、第一百六十三頁）等語，可知被告乙○○之
    母甲○○○並非如其所述，毫無過問乙○○之水晶珠寶事業，其甚至親自收點貨
    物、開票予出賣人，該等情形與告訴人庚○○所述其與被告乙○○間之交易狀況
    大致相同，至被告甲○○○所辯其僅於乙○○公忙時，偶爾協助等語，顯為避重
    就輕之詞；此外，復有被告甲○○○所開立如附表一編號一至六之支票影本附卷
    可參。從而，告訴人指稱甲○○○確有參與系爭被告乙○○與其間之珠寶買賣一
    詞，應非子虛。另如附表一所示之六張支票，關於發票人部分並非以手寫簽名方
    式記載，而係蓋用「甲○○○」之印文表示發票人，是被告請求本院將該支票送
    請鑑定，即可用以證明非甲○○○之筆跡，顯係故意模糊本案調查之重點，亦無
    可資送驗之簽名樣本，該部分之調查證據聲請顯無必要，附此敘明。
  (五)再查，被告甲○○○於八十九年一月四日，即有一筆票面金額為五十萬元、票據
    號碼為0000000號之支票，屆期提示而遭退票（參九十年度偵緝字第三六
    二號卷第三十四頁筆一筆退票紀錄、八十九年度他字第三二九二號案卷第十八頁
    之退票紀錄資料查詢單編號一），不論該張支票嗣後是否因被告甲○○○於期限
    內補足票款而將該退票紀錄註銷或因贖回原退票及退票理由單而辦理註銷登記（
    參支票存款戶存款不足退票處理辦法第三條第一項、第五條），仍可證被告甲○○○之償債能力已出現困難；再自八十九年七月三十一日起至九十年一月三日止
    ，亦有二十六張甲○○○所開立之支票遭退票（參九十年度偵緝字第三六二號卷
    第三十四頁），依我國人交易多開立短期或遠期支票，而非即期支票之交易習慣
    ，可知被告甲○○○自八十九年七月三十一日前數月起，即應有大筆如退票金額
    （總計八十九年一月四日起至九十年一月三日止，被告甲○○○之退票金額共達
    六百五十四萬八千二百五十元，其中包括九十萬元已註銷退票紀錄之支票款，仍
    參上開案卷第三十四頁之全部退票資料所示）所示之交易往來，嗣並皆無法清償
    ，而全部退票，其中亦包括如附表一所示之六張支票，而被告甲○○○復自承其
    平常多在照顧其已中風之夫婿，故應無正常穩定之收入來源，而其雖為被告乙○○所開設那裘爾商社有限公司之董事（其餘董事分別為古盛鉉、古欣儒、翁伊嬅
    ，參本院卷附之財團法人金融聯合徵信公司監監事及經理人名單紀錄），然乙○○本身之經濟狀況於為系爭交易時，已相當不良，誠如上述，且被告乙○○亦自
    承其債信不良，是可證導致其經濟狀況不佳之家族企業即那裘爾公亦無任何利潤
    可資分配予身為董事之股東即被告甲○○○，即其實甲○○○與乙○○兩人之經
    濟狀況係互相依附，而且在與告訴人庚○○為系爭交易時，皆已處於低償債力，
    且身負高額債務之情況下。
  (六)又被告乙○○雖辯稱因案外人張水源於八十六年間積欠其大筆債款未付，以致其
    無力清償積欠庚○○之債務，然此債務發生之時點係於八十六年間，而非在與庚○○為交易之後，是其雖於八十六年間影響被告乙○○之經濟能力，惟被告乙○○應設法將該筆款項追討後，始有資金以供週轉，其卻仍無視該情形，而繼續與
    人交易，萬能不再以此為藉口作為其無法清償系爭珠寶交易買賣價款，故其無任
    何詐騙行為之理由。另被告乙○○復辯稱其於與庚○○交易後因遭劉原利、吳建
  德及日本植田商社倒帳，始陷於週轉困難云云。然證人吳建德已於偵訊中證述：
    「（與被告有無親屬貨僱用關係？）我是他舅舅，我是甲○○○的弟弟」、「（
    提示：出貨單《參九十年度偵緝字第三六二號卷第一○八頁之估價單》、九十六
    萬八千元，是否你欠他的？）是啊，這是八十九年七月我向乙○○拿的貨原本是
    要賣給另外一個訂貨人，後來因價格談不攏，所以我在八十九年八月底之前就把
    整批貨原封不動的還給乙○○」、「（除此之外，尚有無欠他錢？）約有二十幾
    萬」、「（欠他二十幾萬是在事先或事後發生？）八十九年七月前後都有」、「
    （墜子的類型？）水晶，約二百四十二個有各式各樣不同的造型，是項鍊的墜子
    」、「（是否為鈦金墜子？）是，水晶裡面有夾一些金絲我事後確實原封不動還
    給他了」、「（補充？）我沒欠他這筆九十六萬元」等語（參九十年度偵緝字第
    三六二號卷第一二一頁至一二二頁），是可證吳建德既已將該批墜子返還，則被
    告乙○○辯稱因其於八十九年七月三十一日出貨價值為九十六萬八千元之貨品予
    吳建德，迄未收取貨款一節，並非真實，而證人吳建德既為乙○○之親舅，應無
    故意為虛偽證述之可能，是被告乙○○所提出之估價單顯係事後為掩其詐欺犯行
    。又對照吳建德向被告乙○○原所拿取並歸還之二百四十二個鈦金墜子，應即為
    如附表二所示庚○○所出售之墜子，則被告乙○○於吳建德返還該批墜子後，卻
    仍未予歸還庚○○，仍企圖再予轉讓出售而牟利，足見其並無履行積欠庚○○債
    務之意。另被告雖辯稱其出貨予劉原利及日本植田商社亦遭倒帳等情，惟就該部
    分其竟僅提出出貨單三份，此外並無任何物證可資證明，其亦無提供可供本院傳
    訊劉原利及日本植田商社之人員到庭證述之年籍資料，是該部分被告所辯，並無
    證據可資證明，委無足採。
  (七)準此而論，告訴人庚○○與乙○○間前欠之交易既已出現屆期未清償貨款之情形
    ，若非甲○○○出面參與該珠寶買賣，且親自以其所開立之支票做為貨款給付之
    保證，告訴人庚○○怎可能再與乙○○交易，是被告乙○○與甲○○○藉由甲○○○僅於八十九年一月間曾經退票但已註銷，一般人無法查知，誤以為其債信良
    好，其等仍有償債能力之假象，而由甲○○○連續開立如附表一所示之支票，使
    告訴人庚○○陷於錯誤，而如數交付如附表二所示之珠寶，顯見被告二人之詐欺
    意圖。職是，被告二人連續詐欺取財之犯行明確，堪以認定。
二、被告乙○○以其名義分別於上揭時地向東大公司、捷安公司及丁○○租用汽車，
    且屆期未歸還車輛亦積欠東大公司六萬一千元、捷安公司五萬七千六百元、丁○○七萬元租金未繳等情，為被告乙○○所不否認，並經東大公司負責人丙○○、
    捷安公司負責辛○○及丁○○到庭指述綦詳，且有租賃契約書三份附卷可稽（參
    九十年度發查字第二九六二號卷第五頁、九十一年度他字第四八五號卷第十四頁
    、九十年度發查字第四八六九號卷第五頁），堪信為真實。又被告乙○○雖辯稱
    其租用汽車係為提供公司員工使用，其不知實際使用情形，且於知悉後已立即處
    理，故其並無詐騙行為等語。然查，被告乙○○係於九十年五月十八日向東大公
    司租用車輛，並於九十年六月十九日將車輛棄置於捷安公司，然其旋於同日再向
    捷安公司租用車輛，再於九十年七月二十七日將車輛棄置於捷安公司，顯見乙○○應係將向東大公司所租用之汽車返還後，無車可用，再改向捷安公司租用車輛
    ，是其諉稱並不知員工使用情形，顯為卸責之詞，況被告乙○○既為租用人，如
    真為公司員工所用而租用車輛，亦不能完全置身事外，全不過問租金繳付情形及
    車輛歸還狀況，此顯與常情不合；再被告乙○○向丁○○所租用、牌照號碼為二
    Ｓ－六一○七號之自用小客車乙部，乙○○在取得該車後，即於九十年九月十一
    日下午某時許酒後駕駛該車，於行經高雄市○○區○○街十七巷巷口時，不慎撞
    擊蘇朝星所有並停放於路旁牌照號碼為ＹＩ－三三○五號之自小客車，乙○○並
    因此經本院於九十年十二月三十一日以九十年度雄交簡字第一五五一號刑事簡易
    判決，判處服用酒類，不能安全駕駛動力交通工具而駕駛罪，處拘役三十日，而
    確定在案，此有該簡易判決書及其起訴書附本院卷暨該刑案之偵訊筆錄附九十年
    度發查字第四八六九號卷第十三頁至十八頁可參，而該租用之汽車則因違規而被
    拖吊至拖吊場一情，亦經被害人丁○○到庭指述明確，是被告乙○○辯稱其並無
    使用該車，顯不足採。從而，被告乙○○於上開時日向車行佯稱欲租用汽車一至
    三日，並提供本票（參九十年度發查字第二九六二號卷第十六頁）或給付短期之
    租金，即將車輛開走後，逾越原定租用期限，且未繳納遲延租金，並於完全不通
    知車行之情況下，將車輛棄置於車行附近，或任由拖吊場拖走，其顯有意圖取得
    相當於租金之財產上不法利益。從而，被告乙○○犯行明確，堪以認定。至被告
    乙○○向東大公司所租用之車輛因被告乙○○之違規行駛所需繳納之罰金及被告
    向丁○○所租用之車輛因發生事故所需支付之修理費，應係被告乙○○與東大公
    司及丁○○間之民事糾紛，並非被告乙○○所欲取得之不正利益，而非得計入詐
    欺得利之數額內，併此敘明。
三、是核被告乙○○所為，係犯刑法第三百三十九條第一項、第二項之詐欺取財、詐
    欺得利罪。被告甲○○○所為，則係犯刑法第三百三十九條第一項之詐欺取財罪
    。被告乙○○、甲○○○先後詐騙告訴人庚○○如附表二所示之財物，被告乙○○先後租用東大公司、捷安公司及丁○○之車輛，藉以獲得免費使用車輛之不正
    利益部分，均係時間緊接，所犯罪名同一，顯均係出於概括之犯意反覆為之，為
    連續犯，應各論以連續詐欺取財、連續詐欺得利之一罪，並各加重其刑。再被告
    乙○○及甲○○○所為上開連續詐欺取財犯行間，有犯意聯絡，行為分擔，應論
    以共同正犯，檢察官認係牽連關係，尚有誤會。再被告乙○○所犯上開詐欺取財
    罪、詐欺得利罪間，犯意互異、行為互殊，應分論併罰之。爰審酌被告乙○○與
    甲○○○藉用開立支票之方式，詐取高額珠寶，嚴重影響交易安全，並混亂金融
    秩序，事後又飾詞狡辯，毫無悔改之意，被告乙○○並以支付小額租金之方式藉
    以達到長期使用租賃車輛之目的，其等惡性重大，然被告乙○○前未曾受有期徒
    刑以上刑之宣告，而被告甲○○○於犯本案前五年內亦未曾受有期徒刑以上刑之
    宣告，此有被告刑案查註資料紀錄表及臺灣高等法院被告全國前案紀錄表各一份
    在卷可參，是其等於犯本案前之品行尚屬良好，而被告乙○○、甲○○○迄今仍
    未償還告訴人庚○○之債務，惟乙○○已與東大公司、捷安公司達成和解等一切
    情狀，各量處如主文所示之刑。另併案審理（九十一年度偵字第四二七三號）有
    關被告乙○○向東大公司、捷安公司租用車輛詐欺得利部分，業經起訴，兩者為
    單純同一案件，本院自得併予審理，並就被告乙○○部分定其應執行刑。
四、至被告乙○○向丁○○租用車輛部分，其係因駕駛該車肇事，致該車被拖吊至拖
    吊廠，其應無詐取該車之不法意思；此外，復查無其他證據可資證明被告乙○○
    於該部分有詐欺取財之犯行，本應逕為無罪之諭知，惟公訴人認該部分與被告乙○○詐騙庚○○、本院已論罪科刑之犯罪部分，有裁判上一罪之連續犯關係，自
    不另為無罪之諭知。
據上論斷，應依刑事訴訟法第二百九十九條第一項前段、刑法第二十八條、第五十六
條、第三百三十九條第一項、第二項，罰金罰鍰提高標準條例第一條前段，判決如主
文。
本案經檢察官劉河山到庭執行職務
中      華      民      國      九十二    年      八    月    二十二    日
                                  臺灣高雄地方法院刑事第二庭
                                      法  官   林靜梅
右正本證明與原本無異。
如不服本判決，應於判決送達後十日內，向本院提出上訴狀。
                                      書記官   洪生輝
中    華    民    國      九十二      年      八      月      二十六    日
附表一：
  ┌─────────────────────────────────────┐
  │ 編號  發票人    發票日   票面金額        付款銀行  帳號    票號          │
  │ 1    甲○○○  89.07.31  三十萬元        高新銀行  2584-9  KS0000000     │
  │                                          平等分行                        │
  │ 2    同右      89.08.31  三十九萬元      同右       同右   KS0000000     │
  │ 3  同右      89.09.15  三十九萬元      同右       同右   KS0000000     │
  │ 4    同右      89.09.30  三十九萬元      同右       同右   KS0000000     │
  │ 5    同右      89.10.15  三十九萬八千元  同右       同右   KS0000000     │
  │ 6    同右      89.09.30  六十五萬元      同右       同右   KS0000000     │
  │                                                                          │
  └─────────────────────────────────────┘
附表二：元／新台幣
┌──┬────┬─────┬────┬────────┬─────┬────┐
│    │        │          │        │                │          │        │
│編號│  物  品│  數  量  │  單價  │  總價（新台幣）│備    註  │附  註  │
├──┼────┼─────┼────┼────────┼─────┼────┤
│    │鈦金墜子│二四二個  │四千元  │九十六萬八千元  │八九年七月│起訴書誤│
│    │        │          │        │                │廿五日出貨│載該單價│
│    │        │    │        │                │          │為四萬元│
│ 一 │鈦金手環│六個      │十萬元  │六十萬元        │同右      │        │
│    │        │          │        │                │          │        │
│    │鈦金Ｂ  │六十個    │六百元  │三萬六千元      │同右      │起訴書誤│
│    │        │          │        │                │          │載總價為│
│    │        │          │        │                │          │三萬六千│
│    │        │          │        │                │          │元      │
│    │        │          │        │                │          │        │
│    │雕墜    │十一個    │一千二百│一萬三千二百元  │同右      │        │
│    │        │          │元      │                │          │        │
│    │        │          │        │                │          │        │
│    │鈦金手環│十個      │三萬元  │三十萬元        │八九年七月│        │
│    │        │          │        │                │廿七日出貨│        │
├──┼────┼─────┼────┼────────┼─────┼────┤
│ 二 │碧璽手珠│一八四二個│八十元  │十四萬七千三百六│同右      │        │
│    │        │          │        │十元            │          │        │
│    │        │          │        │                │          │        │
│    │鈦金墜子│一批      │        │十五萬元        │同右      │        │
│    │        │          │        │                │          │        │
│    │鈦金串珠│一四六八個│七十五元│十一萬零一百元  │同右      │        │
├──┼────┼─────┼────┼────────┼─────┼────┤
│ 三 │黃晶觀音│二尊      │        │十六萬元        │同右      │        │
│    │        │          │        │                │          │        │
└──┴────┴─────┴────┴────────┴─────┴────┘
附錄本判決論罪科刑法條：
意圖為自己或第三人不法之所有，以詐術使人將本人或第三人之物交付者，處五年以
下有期徒刑、拘役或科或併科一千元以下罰金。
以前項方法得財產上不法之利益或使第三人得之者亦同。前二項之未遂犯罰之。


司法院資訊處製作；財團法人民間司法改革基金會備份。
